臺灣彰化地方法院刑事判決　　　　　　　96年度訴字第1074號
公　訴　人　臺灣彰化地方法院檢察署檢察官
被　　　告　甲○○
　　　　　　　　　　弄4之1號.
上列被告因毒品危害防制條例案件，經檢察官提起公訴（96年度
毒偵字第1110號），本院判決如下：
    主  文
本件公訴不受理。
    理  由
一、公訴意旨略以：被告甲○○前曾於民國87年間因施用毒品案
    件，經本院以87年度毒聲字第234號裁定送觀察、勒戒後，
    認有繼續施用毒品之傾向，再經本院以87年度毒聲字第790
    號裁定令入戒治處所施以強制戒治，嗣因成效經評定合格，
    於檢察官聲請後，再經本院以88年度毒聲字第88號裁定停止
    戒治，所餘戒治期間付保護管束，惟因其於付保護管束期間
    內再施用毒品，復由本院以88年度毒聲字第1871號裁定撤銷
    停止戒治，令入戒治處所施以強制戒治，於88年11月26日執
    行完畢釋放，並由臺灣彰化地方法院檢察署檢察官以89年度
    戒毒偵字第163、164、165、166、167號不起訴處分確定。
    復於89年間因施用第一級毒品海洛因及第二級毒品甲基安非
    他命案件，經檢察官聲請強制戒治並提起公訴，強制戒治部
    分，經本院以89年度毒聲字第3595號裁定令入戒治處所施以
    強制戒治，嗣因成效經評定合格，經本院以90年度毒聲字第
    189號裁定停止戒治，所餘期間付保護管束，而於90年3月6
    日出所，迄90年7月25日保護管束期滿未經撤銷而視為強制
    戒治執行完畢；所涉刑案部分，則經本院以89年度訴字第
    731號各判處有期徒刑7月、4月，應執行有期徒刑9月確定。
    另其曾於89年間因竊盜案件，經本院以89年度易字第1436
    號判決判處有期徒刑7月確定；又因搶奪案件經本院以90年
    度訴字第473號判決判處有期徒刑3年4月確定，上開施用第
    一、二級毒品及竊盜、搶奪4罪嗣經定應執行刑為有期徒刑4
    年6 月確定，並於93年10月7日因縮短刑期假釋出監付保護
    管束，迄94年6月8日縮刑期滿未經撤銷而視為執行完畢。詎
    其仍不知悔改，於96年3月1日18時30分許，在彰化縣福興鄉
    ○○村○○路87巷58號廢棄空屋內，以針筒注射方式，施用
    第一級毒品海洛因1次。嗣於上開時、地為警查獲，並扣得
    其所有供施用第一級毒品海洛因之注射針筒3支，且經警採
    集其尿液送驗，結果呈嗎啡陽性反應，而悉上情。因認被告
    涉犯毒品危害防制條例第10條第1項罪嫌等語。
二、按起訴之程序違背規定者，應諭知不受理判決，並得不經言
    詞辯論為之，刑事訴訟法第303條第1款、第307條分別定有
    明文。次按92年7月9日修正公布，自93年1月9日起施行之毒
    品危害防制條例第20條、第23條，依施用第一、二級毒品者
    之為「初犯」、「5年內再犯」或「5年後再犯」，異其刑事
    處遇程序，規定「初犯」者，經觀察、勒戒或強制戒治後，
    應為不起訴處分或不付審理之裁定，亦即以觀察、勒戒或強
    制戒治之保安處分代替刑事訴追；經觀察、勒戒或強制戒治
    執行完畢釋放後「5年內再犯」者，依法追訴或裁定交付審
    理；至於經觀察、勒戒或強制戒治執行完畢釋放後「5年後
    再犯」者，亦適用「初犯」以保安處分代替刑事訴追之程序
    。其立法理由謂因施用第一級或第二級毒品者具「病患性犯
    人」之特質，故對「初犯」者，送觀察、勒戒，戒除其身癮
    ，或進一步施以強制戒治，戒除其心癮；經觀察、勒戒或強
    制戒治執行完畢釋放後「5年後再犯」者，因前所實施之觀
    察、勒戒或強制戒治已收5年之遮斷效，足以遮斷其施用毒
    品之毒癮，故仍適用「初犯」以保安處分代替刑事訴追之程
    序。至經觀察、勒戒或強制戒治執行完畢釋放後「5年內再
    犯」者，因其再犯率甚高，原實施之觀察、勒戒及強制戒治
    既已無法收其實效，爰依法追訴或裁定交付審理。故施用第
    一、二級毒品者，除曾經觀察、勒戒或強制戒治執行完畢後
    5年內再犯之情形外，均仍得適用以保安處分代替刑事訴追
    程序之規定，並不限於初犯施用毒品者。則初犯施用毒品罪
    後，於5年內第2次再犯，因時值毒品危害防制條例修正前，
    經依修正前舊法追訴處罰同時並施以強制戒治，嗣於該條例
    修正公布並施行後，始第3次（或第3次以上）再犯，且其行
    為時距第2次再犯而經觀察、勒戒或強制戒治執行完畢釋放
    時之間隔已滿5年者，依其第2次再犯經保安處分執行完畢釋
    放5年內未曾再犯之情形以觀，核與初犯經保安處分執行完
    畢釋放後「5年內再犯」者，其再犯率高，原實施之觀察、
    勒戒及強制戒治已無法收其實效之情形則迥不相侔，而與「
    5年後再犯」者，已收5年遮斷效之情形相同；本於上開對具
    治療成效之病患性毒品犯，期能藉由強制治療之保安處分戒
    除其身、心癮之立法本旨，自應認與5年後再犯之情形相同
    ，仍適用以保安處分代替刑事訴追之規定（最高法院96年度
    台非字第256號、第224號、第201號判決意旨可資參照）。
三、經查被告甲○○曾於87年間因施用毒品案件，經本院以87年
    度毒聲字第234號裁定送觀察、勒戒後，認有繼續施用毒品
    之傾向，再經本院以87年度毒聲字第790 號裁定令入戒治處
    所施以強制戒治，嗣因成效經評定合格，於檢察官聲請後，
    再經本院以88年度毒聲字第88號裁定停止戒治，所餘戒治期
    間付保護管束，惟因其於付保護管束期間內再施用毒品，復
    由本院以88年度毒聲字第1871號裁定撤銷停止戒治，令入戒
    治處所施以強制戒治，於88年11月26日執行完畢釋放，並由
    臺灣彰化地方法院檢察署檢察官以89年度戒毒偵字第163、1
    64、165、166、167號不起訴處分確定。復於89年間因施用
    第一級毒品海洛因及第二級毒品甲基安非他命案件，經檢察
    官聲請強制戒治並提起公訴，強制戒治部分，經本院以89年
    度毒聲字第3595號裁定令入戒治處所施以強制戒治，嗣因成
    效經評定合格，經本院以90年度毒聲字第189號裁定停止戒
    治，所餘期間付保護管束，而於90年3月6日出所，迄90年7
    月25日保護管束期滿未經撤銷而視為強制戒治執行完畢等情
    ，有臺灣彰化地方法院檢察署全國紀錄表、臺灣高等法院被
    告前案紀錄表各1份在卷可據。揆之本案被告施用第一級毒
    品犯罪時間為96年3月1日，距其前次強制戒治停止執行付保
    護管束而釋放之日即90年3月6日，或其後保護管束期滿未經
    撤銷而視為執行完畢之日即90年7月25日，均已顯逾5年，核
    諸上開最高法院新近見解，即合於毒品危害防制條例第20條
    第3項所定強制戒治執行完畢釋放後「5年後再犯」之情形，
    顯見前所執行之強制戒治足收戒除毒癮之效，自應依同條例
    第20條、第23條之規定，重新先經觀察、勒戒或強制戒治之
    程序。則本案公訴人將被告提起公訴，其起訴程序顯屬違背
    規定，爰不經言詞辯論，逕諭知不受理之判決。
四、另臺灣彰化地方法院檢察署96年度毒偵字第2507號移送併辦
    意旨雖認該案之施用第一級毒品行為與本件之施用第一級毒
    品行為係屬集合犯而為包括上一罪云云，惟本案起訴部分既
    經本院為不受理判決，上開移送併案審理部分與起訴部分即
    難認有何包括上一罪關係，本院自無從併為審理，自應退回
    由檢察官另為適法之處理，附此敘明。
據上論結，應依刑事訴訟法第303條第1款、第307條，判決如主
文。
中　　華　　民　　國　　96　　年　　10　　月　　31　　日
                  刑事第二庭    審判長法  官   石馨文
                                      法  官   黃齡玉
                                      法  官   尚安雅
以上正本證明與原本無異。
如不服本判決，應於判決送達後10日內，向本院提出上訴書狀，
上訴書狀應「敘述具體上訴理由」，並按他造當事人之人數附繕
本。「切勿逕送上級法院」。
中　　華　　民　　國　　96　　年　　11　　月　　2 　　日
                                      書記官  陳佳宏
